臺灣臺中地方法院交通事件裁定　　　 100年度交聲字第3282號
原處分機關　交通部公路總局臺中區監理所臺中市監理站
異　議　人
即受處分人　陳冠瑋
上列異議人即受處分人因違反道路交通管理處罰條例案件，對於
交通部公路總局臺中區監理所臺中市監理站民國100年12月7日所
為之處分（裁監稽違字第裁61-GH0000000號裁決書）聲明異議，
本院裁定如下：
    主  文
異議駁回。
    理  由
一、原處分意旨略以：異議人陳冠瑋於民國100年8月17日凌晨1
    時47分許，騎乘車牌號碼935-CFH號重型機車（下稱前開重
    機車），在臺中市○○路與后庄路口處，因「酒後騎乘重機
    車自摔（有受傷，酒測值0.27mg/l）」違規，經臺中市政府
    警察局第五分局四平派出所員警以中市警交字第GH0000000
    號違反道路交通管理事件通知單舉發。本站遂於100年12月7
    日以裁監稽違字第裁61-GH0000000號裁決書，依違反道路交
    通管理處罰條例第35條第1項第1款規定，處罰鍰新臺幣（下
    同）1萬5000元整，吊扣機車駕照12個月，並應參加道路交
    通安全講習等語。
二、聲明異議意旨略以：本件違規因酒測值0.27mg/l，故為警認
    定達酒駕違規0.25mg/l之標準，但酒測當下警方未出示酒測
    儀之檢驗標章及合格證書，且酒測機有誤差值，經濟部檢驗
    局也有相關誤差值之敘述及說明，依道路交通事件統一裁罰
    基準及處理細則第12條第1項第12款規定（異議人誤繕為第1
    2項），駕駛人經測試檢定，其吐氣所含酒精濃度超過規定
    之標準值，未逾0.02mg/l，屬勸導範圍，是以此標準，駕駛
    人吐氣濃度應超過0.27mg/l，才能開單舉發等語。
三、按汽車駕駛人飲用酒類或其他類似物後，其吐氣所含酒精濃
    度超過每公升0.25毫克或血液中酒精濃度超過百分之0.05以
    上者，不得駕車；汽車駕駛人，駕駛汽車經測試檢定酒精濃
    度超過規定標準，處1萬5000元以上6萬元以下罰鍰，並當場
    移置保管該汽車及吊扣其駕駛執照1年；汽車駕駛人，有第3
    5條第1項規定之酒後駕車情形，應接受道路交通安全講習，
    道路交通安全規則第114條第2款、道路交通管理處罰條例第
    35條第1項第1款、第24條第1項第2款分別定有明文。
四、經查：
（一）異議人係未滿20歲之未成年人，有卷附之個人基本資料查
      詢結果可參，惟依道路交通管理處罰條例第87條之規定，
      僅限制應由受處分人向管轄地方法院聲明異議，並未明文
      強制須由法定代理人代其提出，或應事先徵得法定代理人
      之同意，始得為之。是以本件係異議人本人向本院聲明異
      議，縱使未由其法定代理人併同列名於聲明異議狀之當事
      人欄內，尚無違背法定程式要件（司法院民國74年7月6日
      《74》廳刑2字第584號函釋見解同此結論），合先敘明。
（二）異議人於上揭時、地，因酒後騎乘前開重機車自摔致自己
      受傷，經警據報前往現場處理，測得其呼氣所含酒精濃度
      達每公升0.27毫克，遂以其違反道路交通管理處罰條例第
      35條第1項第1款事由掣單舉發，嗣經原處分機關裁處罰鍰
      1萬5000元，吊扣機車駕駛執照12個月及施以道安講習等
      情，為異議人所不爭執，並有臺中市政府警察局中市警交
      字第GH0000000號舉發違反道路交通管理事件通知單、原
      處分機關100年12月7日裁監稽違字第裁61-GH0000000號裁
      決書各1份在卷可稽。
（三）異議人雖以前詞置辯，惟舉發機關於100年8月17日用以測
      試異議人呼氣酒精濃度之呼氣酒精測試器（器號：077855
      D號），業於同年5月18日經經濟部標準檢驗局檢定合格，
      於本件施測時尚在檢定有效期限內，有經濟部標準檢驗局
      呼氣酒精測試器檢定合格證書1紙在卷為證，是本案員警
      所持用如上呼氣酒精濃度測試儀器設備，經向異議人施測
      後，測得其呼氣所含酒精濃度值為每公升0.27毫克，該數
      值之真正尚值確信；而呼氣酒精測試器及分析儀檢定檢查
      技術規範第7.1條表2固有「量測結果小於0.25MG／L者，
      公差為±0.02MG／L。量測結果大於等於0.25MG／L且小於
      2MG／L範圍者，公差為±5%」之規定，然酒精濃度過量之
      行政罰，業於上開道路交通管理處罰條例、道路交通安全
      規則等規定中加以明白規範，是吐氣所含酒精濃度超過每
      公升0.25毫克以上，即應予處罰。且上開規定所指吐氣所
      含酒精濃度，本即指檢測儀器在檢測合格及正常使用之狀
      態下所顯示之數據，不應再扣除或加計公差值，否則無異
      限縮或放寬法律規定，實非所宜，亦非立法之本意（臺灣
      高等法院臺中分院100年度交抗字第827號裁定意旨參照）
      。況本件異議人經測得之呼氣酒精濃度為0.27MG/L，縱經
      扣除檢定公差後，異議人酒測濃度（0.2565毫克）仍違反
      前揭法條所定每公升0.25毫克以上（含本數）之標準值，
      是異議人確有上開酒後駕車，且酒測濃度值達每公升0.27
      毫克，超過規定標準之違規事實，堪以認定。異議人以酒
      測器之誤差值質疑本件舉發之正確性，要無可採。
（四）另按行為人駕駛汽車經測試檢定，其吐氣所含酒精濃度超
      過規定標準值未逾每公升0.02毫克，而未嚴重危害交通安
      全、秩序或發生交通事故，且情節輕微，以不舉發為當者
      ，交通勤務警察或依法令執行交通稽查任務人員得對其施
      以勸導，免予舉發；執行前項之勸導，應先斟酌個案事實
      、違反情節及行為人之陳述，是否符合前項得施以勸導之
      規定，道路交通管理事件統一裁罰基準及處理細則第12條
      第1項第12款、第2項第1款固分別定有明文，然核其性質
      ，乃行政法規賦予交通勤務警察或依法令執行交通稽查任
      務人員依事實之具體狀況予以裁量決定是否就違規行為加
      以舉發之權限，從而值勤警員自可依現場情狀行使裁量權
      ，而決定勸導或舉發，非謂酒精濃度介於每公升0.25至0.
      27毫克之間即不成立道路交通管理處罰條例第35條第1項
      第1款之違規而不得予以舉發。是故，異議人經警施以酒
      測檢定結果，其酒測值為0.27mg/l，並無疑義，均詳如前
      述。末按體內酒精含量由開始飲酒時的0％，依飲酒量漸
      漸累積增加，在完成飲酒時體內酒精含量達到最高，隨後
      依代謝率逐漸代謝，至於體內酒精含量倒推計算代謝率，
      依交通部運輸研究所於78年8月間針對國人進行實驗研究
      指出為每小時每公升0.0628毫克（引自陳高村著吐氣中酒
      精含量倒推計算過程一文）。本件異議人係於100年8月17
      日凌晨零時許，酒後騎乘機車上路，嗣於同日凌晨零時30
      分許行經上開路段時發生人車自摔，而處理警員係於同日
      凌晨1時47分許，始對異議人進行呼氣酒精濃度測試，異
      議人酒精濃度測定值為每公升0.27毫克，則無論自異議人
      凌晨零時許酒後騎車至酒測之時間相距1小時47分鐘，依
      前揭國人體內酒精含量之代謝率計算，異議人於酒後騎車
      之始體內呼氣所含酒精濃度應為每公升0.38毫克（計算式
      為0.27mg/L+0.0628mg/LX1.78hr=0.38mg/L），或自異議
      人凌晨30分許發生人車自摔遭警方發現至酒測之時間相距
      1小時17分鐘，依前揭國人體內酒精含量之代謝率計算，
      異議人於酒後騎車自摔遭警方發現時之體內呼氣所含酒精
      濃度亦為每公升0.35毫克（計算式為0.27mg/L+0.0628mg/
      LX1.28hr=0.35mg/L），均明顯違反前揭法條所定每公升
      0.25毫克以上之標準值。是以，舉發警員本於裁量權限，
      依現場狀況判斷，認本件違規情節有必要掣單舉發，客觀
      上尚難認有越權或濫權之情形，異議人依憑主觀意見，認
      本件違規應屬勸導範圍，且駕駛人吐氣含量應超過每公升
      0.27毫克方得掣單舉發等詞，容有誤會，亦不足取。
（五）末按違反道路交通管理事件受處罰人有下列情形之一，無
      法一次完納罰鍰，得敘明理由向處罰機關申請分期繳納：
      一、義務人依其經濟狀況，無法一次完納本條例罰鍰。二
      、因天災、事變或其他不可抗力，致遭受重大財產損失。
      違反道路交通管理事件統一裁罰基準及處理細則第60條定
      有明文。是異議人若有合乎前揭所示規定之要件，自得依
      上開規定向原處分機關申請分期繳納罰鍰並待其審核，併
      予敘明。
五、綜上所述，本件異議人既有於上開時、地酒後騎乘上開重機
    車，經測試檢定酒精濃度超過規定標準之違規行為，則原處
    分機關依道路交通管理處罰條例第35條第1項第1款、第24條
    第1項第2款及違反道路交通管理事件統一裁罰基準表之規定
    ，就異議人前揭違規行為，裁處罰鍰1萬5000元，吊扣機車
    駕駛執照12個月，並施以道安講習，核無違誤，本件聲明異
    議為無理由，應予駁回。
六、據上論斷，應依道路交通管理處罰條例第87條第2項，道路
    交通事件處理辦法第18條之規定，裁定如主文。
中    華    民    國   100    年    12    月    28    日
                      交通法庭    法  官  林靜芬
以上正本證明與原本無異。
如不服本裁定，應於收受送達後5日內向本院提出抗告狀。（應
附繕本）
                                  書記官  黃雅青
中    華    民    國   100    年    12    月    28    日